【裁判字號】    97,上,406
【裁判日期】    980310
【裁判案由】    塗銷土地所有權移轉登記等
【裁判全文】
臺灣高等法院臺中分院民事判決           97年度上字第406號
上  訴  人  丙○○
            乙○○
上二人共同
訴訟代理人  戴愛芬律師
被  上訴人  甲○○
訴訟代理人  丁○○
上列當事人間請求塗銷所有權移轉登記等事件，上訴人對於中華
民國97年10月2日臺灣苗栗地方法院第一審判決（97年度訴字第
20號）提起上訴，本院於98年2月24日言詞辯論終結，茲判決如
下：
    主  文
上訴駁回。
第二審訴訟費用由上訴人負擔。
    事實及理由
甲、程序方面：
    按訴狀送達後，原告不得將原訴變更或追加他訴，但擴張或
    減縮應受判決事項之聲明者，不在此限，民事訴訟法第255
    條第1項第3款定有明文。查被上訴人即原告起訴時，原聲明
    求為判決：「(一)被告乙○○應將坐落頭份鎮○○段1106之1
     地號土地，於93年6月10日、以93年頭地資字第064220號收
    件、以買賣為原因之所有權移轉登記予以塗銷，並將土地返
    還予原告。(二)被告丙○○應將上開土地於94年4月26日、以
    94年頭地資字第038890號收件、以設定地上權為原因之登記
    予以塗銷，並將土地返還予原告」（參見原審卷第69頁），
    嗣於97年5月13日言詞辯論期日當庭陳稱就上開聲明中關於
    請求被告將系爭土地返還予原告部分刪除（參見原審卷第12
    8頁），核屬縮減應受判決事項之聲明，揆諸前揭規定，於
    法尚無不合，應予准許。
乙、實體方面：
壹、被上訴人主張：（一）伊與上訴人之父林祖健及訴外人林祖
    強為兄弟，為分配祖產，於民國（下同）69年1月29日協議
    簽立「分書」，其中就坐落頭份鎮○○段479地號土地，約
    定除由林祖健取得200坪面積外，其餘部分由伊取得3分之1
    之權利；嗣上開蟠桃段479地號土地經重測後變更為中央段
    110 6地號，並分割增加1106之1地號，1106之1地號又分割
    增加1106之2及1106之3地號，伊兄弟三人乃另協議，由伊取
    得11 06之1地號土地（下稱系爭土地）所有權，林祖健、林
    祖強各取得1106之2、1106之3地號土地所有權，惟上開土地
    仍登記於伊名下。約從92年間（參見原審卷第205頁），伊
    為避免伊子林桂箕以伊名下土地向地下錢莊借款，遂聽從林
    祖健之建議，將伊名下土地之所有權狀全部交由林祖健保管
    。至93年間，林祖健聲稱欲辦理上開歸其取得之1106之2地
    號土地之移轉登記，伊乃提供印章、身分證影本及印鑑證明
    等資料，並在林祖健所提供、地號空白之「切結書」上簽名
    ，詎林祖健自行添加系爭土地地號於上開切結書上，並利用
    上開伊提供之資料，夥同代書戊○○，偽造買賣契約，以買
    賣為原因，將系爭土地移轉登記至上訴人乙○○名下。嗣上
    訴人乙○○又與上訴人丙○○通謀，偽將系爭土地設定地上
    權予上訴人丙○○。林祖健與戊○○共同使公務員登載不實
    ，業經原審法院96年度易字第873號刑事判決判處有期徒刑6
    月確定。是伊確未出售系爭土地予上訴人乙○○，伊仍為系
    爭土地所有權人，上訴人乙○○無法律上原因登記為系爭土
    地所有權人，其無權將系爭土地設定地上權予上訴人丙○○
    ，且上訴人二人為兄妹，上訴人丙○○不可能不知上訴人乙
    ○○無權處分系爭土地，故其不能主張為土地法第43條信賴
    登記之善意第三人，上訴人二人通謀虛偽意思表示而為地上
    權之設定，該設定行為自始無效。（二）伊未曾同意以系爭
    土地幫林桂箕抵債，伊與林祖健間就系爭土地並未成立買賣
    契約，上訴人主張以口頭約定價金3、4百萬元之買賣契約，
    與常理有違；況林祖健、上訴人於刑案審理中亦承認與伊間
    實無買賣關係，且上開「切結書」係載為「贈與」，卻以「
    買賣」為登記原因，互有矛盾。至伊向頭份鎮農會借款新台
    幣（下同）300萬元，因無力清償，遂與林祖健協議，由林
    祖健代償後，伊再將所有坐落頭份鎮○○段○○段1577、15
    78及15 78之2地號等3筆土地，權利範圍各3分之1之所有權
    移轉登記予林祖健，此筆借款已全數還清；另坐落竹南鎮○
    ○段○○段1041之24、1041之60地號土地及579建號房屋，
    亦係林祖健出資購買，故上訴人所提伊於93年9月13日簽立
    之協議書，與系爭土地無關，無法證明伊與林祖健就系爭土
    地成立買賣契約。另上訴人於原審亦承認渠二人間並未為何
    地上權之約定，該地上權設定係為免上訴人乙○○將土地處
    分掉，益證該地上權設定係通謀虛偽而無效等情，爰依民法
    第87條、第767條、第179條及第184條第1項前段、第213 條
    等規定，競合提起本件訴訟，請求擇一判命：(一)上訴人乙○
    ○應將系爭土地，經頭份地政事務所以93年頭地資字第
    064220號收件，於93年6月10日以買賣為登記原因之所有權
    登記予以塗銷。(二)上訴人丙○○應將系爭土地，經頭份地政
    事務所以94年頭地資字第038890號收件，於94年4月26日以
    設定為登記原因之地上權登記予以塗銷。
貳、上訴人則以：（一）被上訴人為清償其本人及其子林桂箕積
    欠林祖健及上訴人乙○○等人之債務，出賣系爭土地予林祖
    健，約定以買賣價金抵銷債務，並將系爭土地移轉至上訴人
    乙○○名下，是該移轉登記自屬有效。嗣林祖健為防止上訴
    人乙○○擅自處分系爭土地，令上訴人乙○○設定地上權登
    記予上訴人丙○○。是上訴人乙○○取得系爭土地所有權、
    上訴人丙○○取得系爭土地之地上權，均非無法律上原因。
   （二）被上訴人與林祖健為關係親密之兄弟，彼此信賴，故
    當時未以書面訂立前開以土地抵債之約定，與常理無違。被
    上訴人就已以買賣為原因所為之登記，主張買賣關係不存在
    ，屬變態事實，自應由被上訴人就該變態事實負舉證之責。
    觀諸過戶所需資料均由被上訴人親自提供，且被上訴人親自
    在「切結書」上簽名，足見上開以系爭土地抵債之買賣確屬
    實在，被上訴人辯稱其係在空白之切結書上簽名云云，顯不
    符常情，該切結書之內容應係在被上訴人簽名前即已書寫完
    成。且系爭土地之權狀，係林祖健替林桂箕清償借款後，由
    林桂箕交予林祖健，此經林祖健、林桂箕於另案苗栗地方法
    院檢察署95年度交查字第348號案件之偵查程序中陳述明確
    ，被上訴人辯稱林祖健為免其應得之土地遭林桂箕持以對外
    借款而代被上訴人保管該權狀，與常理不符。又依林桂箕、
    被上訴人於刑事案件中所述，足證林桂箕與林祖健等人間確
    實存在借貸關係，且被上訴人為替林桂箕償還借款，曾以頭
    份鎮○○段土地抵償。另被上訴人於93年9月13日簽立之協
    議書，係其與林祖健協議將上開竹南段土地及579建號房屋
    過戶至林祖健名下，以林祖健名義向農會借款，由被上訴人
    按期繳息，詎被上訴人未依期償還本息，仍由林祖健代償，
    代償金額共344,807元，此由林桂箕確認數額並於對帳單上
    簽名可資證明，足認被上訴人尚未清償積欠林祖健之借款。
    至林祖健及代書戊○○雖因辦理系爭土地過戶事宜遭判刑，
    然判刑係因「明知係因抵債而過戶，卻以不實之買賣為原因
    而使公務員登記」，刑事判決並未否定系爭土地移轉登記之
    有效性，甚且亦肯認上開以土地抵債之情。（三）另上訴人
    丙○○係善意信賴土地登記之絕對效力，並依法定程序辦理
    地上權登記，其地上權登記自屬有效。況上開移轉登記應為
    有效，已如前述，則被上訴人既非所有權人，上訴人丙○○
    所為之地上權登記，對被上訴人自不生影響，亦無侵害其權
    益可言，被上訴人請求塗銷該地上權登記，並無理由等語，
    資為抗辯。
參、原審法院審理後，斟酌兩造之主張及攻擊防禦方法之結果，
    認被上訴人與上訴人乙○○無買賣系爭土地之法律關係存在
    ，被上訴人亦未同意或授權他人將系爭土地移轉登記與上訴
    人乙○○，故系爭土地移轉登記之物權行為，對被上訴人不
    生效力。又上訴人二人間就系爭土地設定地上權，係通謀虛
    偽意思表示，該物權行為，亦屬無效。被上訴人為系爭土地
    真正權利人，被上訴人本於民法第767條之規定，請求上訴
    人乙○○塗銷系爭土地「93年6月10日以買賣為登記原因」
    之所有權登記，上訴人丙○○塗銷系爭土地「94年4月26日
    以設定為登記原因」之地上權登記，為有理由，均應予准許
    。而為被上訴人勝訴之判決。並敘明因本件係命上訴人為塗
    銷所有權或地上權登記之意思表示，其性質上不適於為假執
    行，而認兩造聲明願供擔保為假執行或免予假執行，均無必
    要。上訴人不服，提起上訴，聲明求為判決：（一）原判決
    廢棄。（二）前開廢棄部分，被上訴人第一審之訴駁回。（
    三）第一、二審訴訟費用均由被上訴人負擔。被上訴人則答
    辯聲明求為判決：（一）駁回上訴人之上訴。（二）第一、
    二審訴訟費用均由上訴人負擔。
肆、兩造不爭執事項：
    兩造於原審97年9月11日言詞辯論期日，經法官試行整理並
    簡化爭點，就下列事項不爭執（參見原審法院卷第211至212
    頁）
一、頭份鎮○○段1106之 1地號土地原登記為被上訴人所有，於
    93年6月10日移轉登記與上訴人乙○○，發生原因日期93年5
    月26日，登記原因買賣。
二、上訴人乙○○未實際支付買賣價金與被上訴人。
三、被上訴人簽名之「切結書」載明被上訴人將系爭土地「贈與
    」上訴人乙○○及第三人林曉莉，而非買賣。
四、上訴人乙○○於94年4月26日設定地上權與上訴人丙○○，
    係為避免乙○○擅自處分系爭土地，上訴人二人間實際上並
    未約定設定地上權。
伍、法院之判斷：
    本件兩造主要之爭執事項為：（一）被上訴人與上訴人乙○
    ○間是否有買賣系爭土地之法律關係存在？有無約定以買賣
    價金抵償被上訴人之子林桂箕積欠上訴人父親林祖健、上訴
    人乙○○等人之債務？（二）被上訴人有無同意或授權辦理
    系爭土地所有權移轉登記？（三）上訴人2人間就系爭土地
    設定地上權，是否係通謀而為虛偽意思表示？是否侵害被上
    訴人系爭土地之所有權等項。茲分別判斷審究如下：
一、按當事人締結不動產買賣之債權契約，固非要式行為，惟對
    於買賣契約必要之點，即價金與標的物之意思表示必須一致
    ，否則其契約即難謂已成立（最高法院69年台上字第1710號
    判例要旨參照）。次按確認法律關係不存在之訴，如被告主
    張其法律關係存在時，應由被告負舉證責任（最高法院42年
    台上字第170號判例要旨參照）。本件被上訴人主張與上訴
    人乙○○間無買賣系爭土地之法律關係存在，並請求塗銷系
    爭土地所有權之移轉登記，而上訴人乙○○主張買賣關係存
    在，是上訴人乙○○應就買賣契約必要之點，即其與被上訴
    人間就買賣系爭土地、價金均有一致之意思表示，負舉證責
    任。惟查：
（一）上訴人乙○○主張買賣系爭土地之關係存在，並稱被上訴
      人於93年2月3日曾在切結書上簽名、用印，同意將系爭土
      地移轉登記與上訴人乙○○，固據上訴人提出切結書1紙
      為證（見原審卷第48頁），惟被上訴人否認簽名時有系爭
      土地地號之記載，關於切結書形式之真正，應由上訴人負
      舉證責任（詳如後述）。又該切結書上係記載「贈與」而
      非「買賣」，是該切結書無從證明被上訴人有出售系爭土
      地之表示。
（二）另上訴人乙○○主張被上訴人口頭承諾代林桂箕清償債務
      ，雙方約定系爭土地之買賣價金為3,351,000元（見原審
      卷第182頁），並以林桂箕簽名之對帳單為證（見同卷第
      65頁），而該對帳單上固有記載「中央段147.72平方公尺
      44.68坪44.687.5萬0000000」等語，其「中央段147.72
      平方公尺」與系爭土地相符，然該對帳單僅有林桂箕之簽
      名，並無被上訴人之簽名，且林桂箕簽名之日期係95年7
      月13日，並非系爭土地登記買賣原因發生93年5月26日之
      前，是該對帳單無從證明兩造有約定買賣系爭土地及其價
      金。況被上訴人為抵付自己所欠上訴人之父林祖健頭份鎮
      農會貸款未繳之本金、利息，為求慎重，尚知於93年9月
      13日書立協議書乙紙，記明以竹南段及田寮段之房地產抵
      付之事實，並由林桂箕、林修正於其上簽名見證，此有上
      訴人庭呈之該協議書影本乙件在卷可稽（見原審卷第88頁
      ），而本件系爭土地依被上訴人上揭所述，係抵他人之3,
      351,000元鉅額欠款，卻無支紙片字為此記載，僅以口頭
      承諾，其餘關於抵債多少部分，卻任由他人越俎代庖，均
      未由其本人親自為之，均已悖於常情，而難採信。況上開
      越俎他庖之證人林桂箕於上訴人之父林祖健所涉偽造文書
      乙案為檢察官訊問時，坦承：「（有無用你父親的土地去
      抵債？）沒有」、「（提示上開對帳單）其上所載土地款
      資料之中央段147072平方公尺每坪7.5萬是何意？）這塊
      土地是中央段1106之2號，是我叔叔95年7月13日與我對帳
      時，將我這筆土地扣掉抵債。」、「（是誰拿這筆土地權
      狀交給你叔叔去登記移轉抵債？）我將我父親的土地拿去
      擔保借款，我叔叔出面清償，我父親怕我再拿該筆土地去
      向別人借錢，所以就將土地權狀交給我叔叔林祖健保管」
      、「（何時知道你叔叔林祖健將你父親中央段1106之1土
      地拿去抵你的債務，事前有無經過你同意？）94年就知道
      ，事先並未經過我同意」等情（見所調台灣苗栗地方法院
      檢察署95年他字第859號卷第29-30頁），已坦承該對帳單
      關於抵債之記載，乃訴外人林桂箕事後配合上訴人之父抵
      債之主張而記載，均難認被上訴人事先有以之抵債之事實
      。
（三）又依苗栗縣頭份地政事務所97年5月20日頭地一字第0970
      003335號函檢送系爭土地移轉所有權之登記資料所示，其
      中「土地所有權移轉契約書」雖記載買賣價款總價金為2,
      659,140元（見原審卷第146頁），惟上訴人乙○○自承此
      係代書自行填寫，非兩造約定之買賣價金（見同卷第213
      頁），且上訴人乙○○主張系爭土地買賣價款係3,351,00
      0元，而辦理系爭土地移轉登記之代書即證人戊○○亦證
      稱：我沒有跟甲○○本人接觸，移轉登記之買賣價款是一
      般代書報稅，依據公告現值算出來等語（見同卷第116頁
      ），又政府所公告之土地公告現值，遠低於一般市場交易
      價格，堪認該「土地所有權移轉契約書」上所載2,659,14
      0元，非兩造約定之買賣價金。
（四）上訴人乙○○自承系爭土地係被上訴人出售予其父親林祖
      健，上訴人乙○○稱：「（被告跟原告間就系爭土地1106
      之1何時成立買賣契約或口頭約定？）是我父親跟原告約
      定的。（被告父親跟原告約定是賣給被告父親嗎？）抵債
      。算是賣給我父親。（被告父親跟原告有約定1平方公尺
      多少錢嗎？何時約定？）持切結書去約定，1平方公尺20,
      207元。（被告跟原告就系爭土地有無買賣關係？）原告
      跟我父親才有買賣，只是我父親移轉給我。」等語（見原
      審卷第212、213、214頁），是依上訴人乙○○所陳，被
      上訴人與上訴人乙○○間確無買賣系爭土地之關係存在。
      且依上揭證人林桂箕於偵查中所證，係上訴人之父先自行
      以系爭土地移轉為上訴人乙○○所有，用以抵債，證人林
      桂箕事後知悉始配合對帳等情，亦可認被上訴人與上訴人
      之父間無抵債而逕以上訴人乙○○之名為之之合意，是被
      上訴人主張其與上訴人乙○○間就系爭土地並無抵債之買
      賣關係存在，自屬可信。至上訴人所舉台灣苗栗地方法院
      96 年度易字第873號刑事判決乃率依刑事被告承認抵債卻
      假買賣之名移轉登記之自白，而予論罪；就是否有抵債之
      合意部分事實，未詳細勾稽審究，率為刑事被告僅犯使公
      務員記載不實罪之認定，乃與事實不合，自不能引為上訴
      人有利之認定，併此敘明。
二、被上訴人有無同意或授權辦理移轉系爭土地所有權方面：
（一）本件被上訴人主張交付印鑑章、印鑑證明、身分證資料與
      林祖健，係為辦理被上訴人、林祖健與林祖強3兄弟協議
      ，由林祖健取得同地段1106之2地號土地之移轉登記事宜
      ，交付系爭土地所有權狀與林祖健，僅請林祖健代為保管
      ，被上訴人並未同意或授權他人以上開資料辦理系爭土地
      之移轉登記乙節。依苗栗縣頭份地政事務所97年5月20日
      頭地一字第0970003335號函檢送系爭土地移轉所有權之登
      記資料所示，系爭土地之所有權移轉登記係與1106之2地
      號土地同時辦理，而被上訴人同意辦理1106之2地號土地
      所有權移轉，係基於被上訴人、林祖健與林祖強3兄弟之
      協議，為兩造所不爭執。至於系爭土地部分，被上訴人與
      上訴人乙○○間並無買賣關係存在，所謂抵債之說，亦係
      證人林桂箕於事後，配合林祖健之主張而填具上開對帳單
      ，均已如上述，而兩造間復無其他移轉登記之債權上原因
      關係，則被上訴人主張交付印鑑章、印鑑證明、身分證資
      料與林祖健，僅為辦理1106之2地號土地移轉登記，並未
      授權他人將系爭土地所有權移轉登記與被告乙○○，自屬
      可採。
（二）至上訴人辯稱被上訴人曾簽署切結書同意辦理土地移轉登
      記，該切結書有記載系爭土地之地號等語，被上訴人固不
      否認有於該切結書內簽名，惟主張簽名時切結書上並未記
      載地號，而否認該切結書形式之真正，參諸該切結書係由
      電腦列印（見原審卷第48頁），其中土地地號等內容之記
      載係由他人另行書寫，而被上訴人簽名時系爭土地地號是
      否已填寫，係有利於上訴人之事項，應由上訴人負舉證責
      任。惟製作該切結書之證人戊○○證稱：切結書上除了甲
      ○○簽名外，其他住址、地號是我寫的，是先寫地號、住
      址後才由甲○○簽名，或是地號、住址空白，甲○○簽名
      蓋章後才填寫地號，我已經忘記了等語（見原審卷第115
      至116頁）。又證人戊○○於偵查中亦稱：切結書上地號
      地段都是我寫的，是空白的切結書交給林祖健，還是先填
      好地段、地號後才拿給甲○○簽名，時間太久我忘了等語
      （見臺灣苗栗地方法院檢察署95年度他字第859號卷第42
      頁）。上訴人既未能舉證證明被上訴人於切結書簽名時，
      切結書上已有系爭土地地號之記載，是該切結書自無從證
      明被上訴人有移轉系爭土地所有權之意思表示。且參以被
      上訴人為以田寮段等房地產抵債，尚知明確書立協議書，
      並由二名見證人簽名見證，足見其處事之慎重，則苟其為
      抵子債且多達三百餘萬元，卻未另書而明白記載，僅假原
      為返還土地予上訴人之父之切結書一併為之，亦悖於經驗
      法則，難以採信。是上訴人以上開切結書為據，主張被上
      訴人確有移轉系爭土地所有權之意思，並無可採。
三、按依土地法所為之登記有絕對效力，固為同法第43條所明定
    ，惟參照司法院院字第1919號解釋，在第三者信賴登記而取
    得土地權利之前，真正權利人既仍得對登記名人主張登記原
    因之無效或撤銷，提起塗銷登記之訴，自不能據以除斥真正
    之權利；土地法第43條所謂登記有絕對效力，係為保護因信
    賴登記取得土地權利之第三人而設，故登記原因無效或得撤
    銷時，在第三人未取得土地權利前，真正權利人對於登記名
    義人自仍得主張之（最高法院39年台上字第1109號、40年台
    上字第1892號判例要旨參照）。系爭土地所有權移轉登記既
    未經被上訴人同意或授權，則該移轉登記之物權行為自屬無
    權代理，對被上訴人不生效力，雖上訴人乙○○現為系爭土
    地之登記名義人，惟依上開最高法院判例意旨之見解，被上
    訴人既為真正權利人，依民法第767條規定，自仍得對於登
    記名義人主張登記原因之無效，請求塗銷移轉所有權之登記
    。
四、上訴人乙○○雖又稱，系爭土地係由其父親林祖健指名登記
    於其名下，然上訴人乙○○既未舉證證明被上訴人與林祖健
    間有買賣系爭土地之約定，更未舉證證明被上訴人與林祖健
    間有將系爭土地移轉至上訴人乙○○名下之約定，是上訴人
    乙○○上開主張，亦非可取。
五、上訴人乙○○與上訴人丙○○就系爭土地地上權之設定，是
    否出於通謀虛偽意思表示而無效並侵害被上訴人之所有權方
    面：
（一）按民法第832條規定：「稱地上權者，謂以在他人土地上
      有建築物，或其他工作物，或竹木為目的而使用其土地之
      權。」準此以解，地上權是以在他人土地上有建築物或其
      他工作物或竹木為目的而設定，性質上為使用他人土地之
      權利，而為用益物權之一種。又地上權之取得，如係基於
      地上權之設定者（民法第758條參照），地上權人對於土
      地之使用收益，即應以當事人間之約定內容作為地上權得
      對於土地之利用範圍。茲查，依頭份地政事務所97年5月
      20日頭地一字第0970003335號函檢送系爭土地地上權設定
      登記申請資料所示，該地上權設定契約書「(10)申請登記以
      外之約定事項」欄記載「供作建築使用」，由此可知，本
      件地上權設定契約雙方所約定之地上權內容，乃是將系爭
      土地供作地上權人建築使用。惟查，上訴人乙○○於94年
      4月26日設定地上權予上訴人丙○○，係為避免乙○○擅
      自處分系爭土地，被告二人間實際上並未約定設定地上權
      一節，為上訴人二人所自承。上訴人兼訴訟代理人乙○○
      自承：「（被告乙○○為何設定地上權予被告丙○○？）
      我父親怕我處分掉這筆土地。（被告乙○○與被告丙○○
      設定系爭土地地上權有何約定？）沒有約定。（設定地上
      權有無約定被告丙○○要給被告乙○○多少錢？）沒有。
      （設定地上權有要讓被告丙○○在上面蓋房子或是其他建
      築物嗎？）沒有。那塊地是畸零地也不能在上面蓋房子，
      是怕我處分掉。」等語（見原審卷第198至199頁），是上
      訴人乙○○與丙○○間，並無將系爭土地供地上權人即被
      告丙○○建築使用之約定，被上訴人主張被告二人間就系
      爭土地設定地上權為通謀虛偽意思表示，自屬可採。
（二）按「表意人與相對人通謀而為虛偽意思表示者，其意思表
      示無效。」民法第87條第1項前段定有明文。被告乙○○
      與丙○○設定系爭地上權之意思表示，既係通謀虛偽意思
      表示，則本件地上權之設定，即難謂有正當原因。準此以
      論，上訴人二人間就本件地上權之設定，顯然均係出於非
      真意之意思表示，其地上權設定登記並違反物權法定主義
      之原則，自屬無效，是該地權雖經登記，上訴人丙○○仍
      不因此而取得地上權。而被上訴人既為系爭土地之所有權
      人，且該地上權登記對所有權顯有妨害，被上訴人自得本
      於所有權請求上訴人丙○○塗銷該地上權之登記。
陸、綜上所述，被上訴人與上訴人乙○○無買賣系爭土地之法律
    關係存在，被上訴人亦未同意或授權他人將系爭土地移轉登
    記與上訴人乙○○，故系爭土地移轉登記之物權行為，對被
    上訴人不生效力。又上訴人二人間就系爭土地設定地上權，
    係通謀虛偽意思表示而違物權法定主義，該物權行為，亦屬
    無效。被上訴人為系爭土地真正權利人，本於民法第767條
    之規定，請求上訴人乙○○塗銷系爭土地「93年6月10日以
    買賣為登記原因」之所有權登記，上訴人丙○○塗銷系爭土
    地「94年4月26日以設定為登記原因」之地上權登記，為有
    理由，均應予准許。原審法院因而為被上訴人勝訴之判決（
    關於上訴人乙○○部分，判決主文贅列被上訴人已減縮之聲
    明「回復為原告所有」等語，係屬誤植，併予更正敘明），
    依法並無不合。上訴意旨仍執陳詞，指摘原判決為不當，求
    予廢棄改判，為無理由，應予駁回。
柒、本件事證已臻明確，兩造其餘主張及舉證，核與判決結果無
    涉，爰不一一論列，被上訴人以民法第179條、第184條主張
    部分亦無審酌之必要，均併此敘明。
據上論結，本件上訴為無理由，依民事訴訟法第449條第1項、第
78條、第85條第1項，判決如主文。
中    華    民    國    98    年    3     月    10    日
                  民事第三庭    審判長法  官  陳照德
                                      法  官  李平勳
                                      法  官  朱  樑
以上正本係照原本作成。
如對本判決上訴，須於收受判決送達後二十日內向本院提出上訴
書狀，其未表明上訴理由者，應於提出上訴後二十日內向本院提
出上訴理由書（須按他造人數附具繕本）。
上訴時應提出委任律師為訴訟代理人之委任狀。具有民事訴訟法
第四百六十六條之一第一項但書或第二項之情形為訴訟代理人者
，另應附具律師及格證書及釋明委任人與受任人有該條項所定關
係之釋明文書影本。
                                      書記官  陳妙瑋
中    華    民    國    98    年    3     月    11    日
                                                      Ｖ


司法院資訊處製作；財團法人民間司法改革基金會備份。
